臺灣新北地方法院刑事判決
110年度易字第636號
公  訴  人  臺灣新北地方檢察署檢察官
被      告  孟蓉貴



上列被告因妨害公務案件，經檢察官提起公訴（110年度偵字第9
163號），本院判決如下：
    主  文
孟蓉貴犯妨害公務執行罪，處有期徒刑貳月，如易科罰金，以新
臺幣壹仟元折算壹日。
    事  實
一、孟蓉貴於民國110年2月4日10時58分許，在新北市○○區○○路0
    段00號之合作金庫商業銀行北中和分行（下稱合庫北中和分
    行）前，因騎乘車牌號碼000-000號普通重型機車違規紅線
    臨時停車為警取締，明知當時在場之新北市政府警察局中和
    分局積穗派出所警員陳佩蓉係依法執行違規取締勤務之公務
    員，因不滿遭製單舉發其違規停車，竟基於妨害公務之犯意
    ，於警員陳佩蓉依法執行上揭職務時，出手奪取警員陳佩蓉
    手中之警用小電腦，並於警員陳佩蓉透過無線電請求支援時
    ，仍承上開妨害公務之接續犯意，出手拍打無線電，以此強
    暴方式而妨害上開公務員依法執行職務。
二、案經新北市政府警察局中和分局報告臺灣新北地方檢察署檢
    察官偵查起訴。
    理  由
壹、程序方面
    按被告以外之人於審判外之言詞或書面陳述，除法律有規定
    者外，不得作為證據，刑事訴訟法第159條第1項固定有明文
    。惟被告以外之人於審判外之陳述，雖不符前4 條之規定，
    而經當事人於審判程序同意作為證據，法院審酌該言詞陳述
    或書面陳述作成時之情況，認為適當者，亦得為證據；當事
    人、代理人或辯護人於法院調查證據時，知有第159 條第1
    項不得為證據之情形，而未於言詞辯論終結前聲明異議者，
    視為有前項之同意，同法第159 條之5 亦有規定。本案下述
    所引被告孟蓉貴以外之人於審判外之陳述，經本院提示各該
    審判外陳述之內容並告以要旨，檢察官及被告於本院言詞辯
    論終結前均未爭執證據能力，復經本院審酌該等供述證據作
    成之客觀情狀，並無證明力明顯過低或係違法取得之情形，
    且為證明本案犯罪事實所必要，認為以之作為證據應屬適當
    ，均應有證據能力。另本院後述所引用之其餘非供述證據，
    經本院依法當庭提示令被告辨認或告以要旨並依法調查外，
    復無證據足證係公務員違背法定程序所取得，又為證明本案
    犯罪事實所必要，亦均得作為本案證據。
貳、實體方面
一、認定犯罪事實所憑之證據及理由
    訊據被告固坦承其有於上揭時、地，騎乘前開機車違規停車
    而經員警陳佩蓉製單舉發之事實，惟矢口否認有何妨害公務
    之犯行，並辯稱：我沒有搶警察的小電腦，我是拿自己的手
    機講電話，也沒有去拍無線電，當天我本來要騎走，是陳佩
    蓉不讓我走開我紅單，並且用她的電腦輸入我的身分證字號
    ，因為我沒有違停，我就說去問所長，她就雙手把我跟機車
    推倒，我看我的機車倒在地上漏油要扶機車，她就一直貼在
    我身上，我害怕就打110報警，但她的對講機就在我的面前
    晃來晃去很吵，110講什麼我聽不到，我講什麼110 也聽不
    到，後來另2名男警察開警車過來，我親耳聽到一個男警察
    問說要不要辦妨害公務、帶走，是陳佩蓉說不用啦，後來我
    看到我的機車鑰匙在她的警用機車裡面，我就從她手上拿回
    來，她才說我妨害公務，就把我的手銬起來，把我帶去派出
    所云云。經查：
  ㈠被告於上揭時間、地點騎乘前開機車，為新北市政府警察局
    中和分局積穗派出所警員陳佩蓉製單舉發其違規停車等情，
    此據被告於警詢、偵查中、本院提審訊問程序及準備程序時
    所認是（見偵字卷第19至24、83至84、109至114頁、本院易
    字卷第44至45、47頁），核與證人即員警陳佩蓉於本院提審
    訊問程序之證述大致相符（見偵字卷第109至114頁），並有
    警員陳佩蓉110年2月5日出具之職務報告（見偵字卷第41頁
    ）、密錄器檔案錄音譯文（見偵字卷第43至45頁）各1份、
    密錄器影像畫面截圖12張（見偵字卷第47至52頁）、新北市
    政府警察局中和分局積穗派出所110年2月4日勤務分配表（
    見偵字卷第53頁）、新北市政府警察局中和分局積穗派出所
    員警出入及領用槍彈無線電登記簿（見偵字卷第55頁）、舉
    發違反道路交通管理事件通知單（見偵字卷第57頁）、本院
    110年2月4日勘驗之提審訊問程序筆錄（見偵字卷第111頁）
    及110年12月17日勘驗之審理程序筆錄（見本院易字卷第74
    至88頁）各1份在卷可參，此等事實首堪認定。
  ㈡證人陳佩蓉於本院提審訊問時具結證稱：今天我擔任巡邏勤
    務，合作金庫是我們巡邏的地點，當時簽完表之後我們出來
    看到有車輛違停，我出來開單開到一半時，被告過來問我這
    裡能否停車，我跟被告說這裡不能停車，我開完罰單後，被
    告仍然停在原地，她是坐在機車上、頭往後看，明顯沒有移
    動，因為紅線禁止臨時停車，所以我就去開單，我一開始不
    知道她是誰，就請被告出示證件，但是被告一直跟我說她沒
    有違規，遲遲不肯跟我說，後來我就用車牌去查車主，發現
    車主確實是被告本人，我就開始製單舉發，因為目前新北市
    罰單都是用小電腦開單，所以我就使用小電腦填單，我要填
    法條時，被告就很激動的說要找所長並突然往前騎，我就伸
    手要拉住她，我們2人就和機車一起跌倒，被告先站起來很
    生氣跑走一小段距離，我在現場先將機車牽起來，被告就過
    來把我手上的小電腦搶走，搶走之後我就上前要把小電腦拿
    回來，我覺得當時的狀況已經在失控邊緣，就用無線電喊同
    事過來支援，後來被告說她有打110，更試圖把無線電抓下
    來叫我不用再找同事等語（見偵字卷第112至113頁），而證
    人陳佩蓉既為執行公務之員警，又被告於警詢時亦自承其並
    不認識證人陳佩蓉，亦無仇恨或糾紛等情（見偵字卷第24頁
    ），衡情證人陳佩蓉當無甘冒偽證重罪而設詞誣陷被告之必
    要，是證人陳佩蓉前揭證詞，應屬可信。
  ㈢復經本院於110年12月17日當庭勘驗合庫北中和分行案發當日
    之監視器畫面，其勘驗結果為：「被告騎乘機車至機車停車
    格前紅線處停車，並撐起機車立架後熄火，走向站在前方違
    停汽車駕駛座旁之員警【見擷圖1至2】，接著被告慢慢走回
    其停機車處，坐上機車並轉動機車鑰匙後，坐在機車上轉頭
    前後張望約10秒鐘，直到轉回頭看見員警走至旁邊時，被告
    才坐在機車上撐開腳架倒退機車至其後方違停機車的旁邊，
    員警亦跟隨走到被告旁邊與其對話【見擷圖3至6】，之後被
    告坐在機車上不斷比著手勢跟員警對話，並往後往前移動機
    車，員警則一邊低頭使用手中之警用小電腦、查看機車車牌
    ，一邊跟著被告移動並與之對話【見擷圖7】等情，有本院1
    10年12月17日勘驗筆錄附卷足查（見本院易字卷第75頁），
    是依上開勘驗內容可知，被告確有將機車停放於路邊，復向
    前走至員警面前，又再走回並坐在其騎乘之機車上達十餘秒
    以上，因見員警向其走來，遂退去機車腳架向後倒退等情，
    而被告所停放機車之道路邊線確實為紅線乙節，有前揭密錄
    器影像畫面截圖可按，顯然被告有在禁止臨時停車標線處所
    臨時停車，應可認定。
  ㈣再本院亦於同日當庭勘驗前揭監視器畫面之後續影像，其勘
    驗結果為：「被告突然往前騎車，因員警為阻止被告離開而
    拉住被告，被告連同機車倒地，員警立即上前幫被告抬起機
    車龍頭，被告起身後任由機車讓員警扶著，自己先往前走一
    段路後【見擷圖8至9】，隨即折返走到員警面前指著員警說
    話，並伸手取走員警左手中之一方型物(於畫面時間13:51時
    )，迅速往前離去，員警見狀放下機車朝被告追去，被告才
    站定回頭對員警說話，右手並持著該方型物指向遠方【見擷
    圖10至11】，待員警追至被告旁邊時，被告始將右手之方型
    物返還員警，並以左手拿出其白色面板之手機【見擷圖12至
    13】，接著員警左手持一黑色無線電講話時，被告突然伸出
    右手拍打該黑色物體(於畫面時間14:12時)【見擷圖14】，
    雙方又一陣對話後，員警與被告一起走至機車倒地處，員警
    將被告機車扶起，被告則左手持白色面板手機講電話並來回
    走動【見擷圖15】，直到支援之警車抵達」等情；另本院亦
    當庭勘驗證人陳佩蓉之員警密錄器畫面，其結果為「員警取
    締被告紅線違停，並請被告出示證件，被告坐在機車上一再
    爭執其未違規停車，只是詢問員警可不可以停車而已等語，
    員警往被告機車後方看，不久後詢問被告是否為「孟蓉貴」
    ，於員警表示要製單舉發時，被告突然往前騎車並摔倒【見
    擷圖16】，員警立即上前幫被告抬起機車龍頭，被告起身後
    先往畫面左側走，隨即折返走到員警面前說：『那有這樣子
    的，我只是問妳而已！』，被告突然伸出右手取走員警手中
    之物(於畫面時間10:58:08時)【見擷圖17】，迅速往畫面左
    側離去，此時可見被告右手拿著方型黑色邊框之警用小電腦
    【見擷圖18】，員警見狀放下機車朝被告追去，被告站定回
    頭對員警說：『我們去找所長！』，右手持警用小電腦指向遠
    方【見擷圖19】，員警追至被告旁邊，對被告說：『拿過來
    ！拿過來！妳搶我東西是不是，妳要妨害公務嗎？』，被告
    稱：『沒有，我沒有要妨害公務，我打110，我只是問妳而已
    …』，並以左手拿出其白色面板之手機【見擷圖20】，接著員
    警左手持警用對講機請求支援時，被告突然伸出右手拍打員
    警手中之對講機(於畫面時間10:58:29時)，並對員警說：『
    我打了，妳不用打，我報了！』【見擷圖21】，之後員警再
    以對講機請求支援，又請被告將機車扶起，被告則左手持玫
    瑰金背板之IPHONE手機在打電話報警【見擷圖22】，並持續
    與員警爭執」等情，均有本院前揭勘驗筆錄附卷足查（見本
    院易字卷第75至76頁），而被告於員警攙扶被告所騎乘機車
    之時所搶取之「警用小電腦」（如擷圖18）明顯與證人陳佩
    蓉所持用警用小電腦之顏色及外觀均相符（見偵字卷第50頁
    上方之警用小電腦照片），且前揭勘驗結果亦與證人陳佩蓉
    上開證述內容均相一致，顯見被告確有於證人陳佩蓉因被告
    違規於紅線臨時停車而製單舉發並執行其員警職務之過程中
    ，出手奪取證人陳佩蓉手中之警用小電腦，並於證人陳佩蓉
    透過無線電請求支援時，出手拍打無線電等情，堪以認定。
    被告猶然辯稱其係拿取自己之手機，而非證人陳佩蓉之警用
    小電腦，也沒有去拍無線電云云，顯與被告曾自承有拿取警
    用小電腦等語相矛盾（見偵字卷第22至23、84、110、114頁
    ），且所辯亦與上揭客觀事實不符，顯屬卸責之詞，洵不足
    採。
  ㈤另證人陳佩蓉於本院提審訊問時復結證稱：我們同事到場之
    後，我就先跟他們說我認為被告有妨害公務的嫌疑，但因前
    一天轄區内有發生打架案件，且所内有很多人報案，所以我
    們本來想採取事後函送的方式，不要讓所内更亂，但是又經
    過混亂之後，我認為應該要逮捕，所以之後就逮捕被告等語
    （見偵字卷第113頁），是證人陳佩蓉係與前來支援之員警
    係討論是否以現行犯移送被告，抑或事後函送即足，而非如
    被告所稱證人陳佩蓉係表示被告並無妨害公務之罪嫌，且亦
    非因被告取回鑰匙而惡意逮捕之，是被告所辯證人陳佩蓉曾
    表示不以妨礙公務移送，係因取回鑰匙始遭逮捕並以妨礙公
    務現行犯移送警局云云，亦無可採。
  ㈥被告固聲請勘驗合庫北中和分行監視器影像之後續未經本院
    勘驗部分及前來支援員警之密錄器影像畫面，用以證明證人
    陳佩蓉與員警曾討論被告有無妨害公務，證人陳佩蓉說沒有
    ，支援之員警及證人陳佩蓉就分別離開乙節，惟本院既已認
    定被告確有妨害公務之犯行，且證人陳佩蓉已明確證稱其與
    支援員警係討論是否將被告以現行犯移送等語如前，是本案
    待證事實已臻明瞭，本院認被告前開聲請調查證據並無必要
    性，附此敘明。
　㈦綜上所述，被告前揭所辯，無非卸責之詞，本案事證明確，
    被告犯行洵堪認定，應予依法論科。
二、論罪
    按刑法第135條第1項之罪，以對於公務員依法執行職務時施
    強暴脅迫為要件，此之所謂施強暴，不以對於公務員之身體
    直接實施暴力為限，凡以公務員為目標，而對物或對他人施
    暴力，其結果影響及於公務員之執行職務者，亦屬之（最高
    法院84年度台非字第333號判決要旨參照）。是核被告所為
    ，係犯刑法第135條第1項之妨害公務執行罪。又刑法第135
    條第1項之妨害公務執行罪所保護者，係在保護國家公權力
    之正當行使，屬國家法益，被告係在前述密切接近之時間、
    地點內，對於執勤員警為妨害公務執行之行為，侵害相同之
    國家法益，各行為之獨立性極為薄弱，依一般社會健全觀念
    ，在時間差距上，難以強行分開，在刑法評價上，以視為數
    個舉動之接續施行，合為包括之一行為予以評價，較為合理
    ，是被告於密切接近之時間內所為出手奪取警用小電腦及拍
    打無線電等妨害公務執行之舉止，屬接續犯，應僅論以一罪
    。
三、爰審酌被告於員警依法執行職務時，對員警施以強暴，侵害
    警察機關執行職務之嚴正性，視國家公權力為無物，嚴重影
    響社會秩序及國家公權力之執行，所為自應嚴加非難，且被
    告犯後始終否認犯行，未能檢討反省，兼衡被告之素行、犯
    罪之動機、手段、目的，及自陳大學畢業之智識程度、現擔
    任門市店長，月收入約新臺幣1 萬元餘，與成年兒子同住，
    需扶養兒子之家庭經濟生活狀況（見本院易字卷第48頁）等
    一切情狀，量處如主文所示之刑，並諭知易科罰金之折算標
    準，以資儆懲。
據上論斷，應依刑事訴訟法第299 條第1項前段（本件依刑事判
決精簡原則僅記載程序法條），判決如主文。
本案經檢察官劉恆嘉提起公訴，檢察官游淑惟到庭執行職務。
中　　華　　民　　國　　111 　年　　1 　　月　　18　　日
                  刑事第八庭  法  官  林翠珊
上列正本證明與原本無異。
如不服本判決，應於判決送達後20日內敘明上訴理由，向本院提
出上訴狀（應附繕本），上訴於臺灣高等法院。其未敘述上訴理
由者，應於上訴期間屆滿後20日內向本院補提理由書「切勿逕送
上級法院」。
                              書記官  王敏芳
中　　華　　民　　國　　111 　年　　1 　　月　　18　　日
附錄本判決論罪法條：
中華民國刑法第135條
對於公務員依法執行職務時，施強暴脅迫者，處3年以下有期徒
刑、拘役或30萬元以下罰金。
意圖使公務員執行一定之職務或妨害其依法執行一定之職務或使
公務員辭職，而施強暴脅迫者，亦同。
犯前二項之罪而有下列情形之一者，處6月以上5年以下有期徒刑
：
一、以駕駛動力交通工具犯之。
二、意圖供行使之用而攜帶兇器或其他危險物品犯之。
犯前三項之罪，因而致公務員於死者，處無期徒刑或7年以上有
期徒刑；致重傷者，處3年以上10年以下有期徒刑。